【裁判字號】    98,交聲,415
【裁判日期】    980610
【裁判案由】    聲明異議
【裁判全文】
臺灣臺南地方法院交通事件裁定         98年度交聲字第415號
移送機關    交通部公路總局嘉義區監理所新營監理站
異議人即
受處分人    甲○○
                      之3
上列異議人即受處分人因違反道路交通管理處罰條例案件，對於
交通部公路總局嘉義區監理所新營監理站民國98年4月2日所為之
裁決處分（處分案號：新監裁違字第裁73-U00000000號）聲明異
議，本院裁定如下：
    主    文
異議駁回。
    理    由
一、原處分意旨略以：異議人即受處分人甲○○（下稱異議人）
    駕駛其所有車牌號碼4383-GJ號自用一般小客車，於民國98
    年2月27日17時52分許，行經臺南縣新營市○○路○○道前
    ，因不依規定駛入來車道，經內政部警政署鐵路警察局第三
    警務段警員攔停製單舉發，嗣經移送機關即交通部公路總局
    嘉義區監理所新營監理站（下稱原處分機關）以其違規事證
    明確，依道路交通管理處罰條例第45條第3款、第63條第1項
    第1款（原處分漏載第1項第1款）及道路交通管理事件統一
    裁罰基準表之規定，裁處異議人罰鍰新臺幣（下同）900元
    ，並記違規點數1點等語。
二、本件聲明異議意旨略以：異議人違規地點屬前有平交道，後
    有省公路之十字路口，因此處平交道有火車經過時，距離省
    道路僅6臺車距離，當異議人行至十字路口且綠燈時並不能
    判斷是否不能行駛（因跟隨前車行進），所以過了路口才知
    無法停車，異議人並非故意違規，且建議此處號誌是否應連
    接火車平交道，有火車經過時，號誌應出現前方有火車經過
    ，注意停車，為此聲明異議，請求撤銷原處分等語。
三、按分向限制線，係以雙黃實線標繪設於路段中，用以劃分路
    面成雙向車道，禁止車輛跨越行駛，並不得迴轉，道路交通
    標誌標線號誌設置規則第149條第1項第1款第8目、第165條
    分別定有明文。次按駕駛人駕駛車輛或行人在道路上，應遵
    守道路交通標誌、標線、號誌之指示、警告、禁制規定，並
    服從執行交通勤務之警察或依法令執行指揮交通及交通稽查
    任務人員之指揮；汽車駕駛人，爭道行駛，不依規定駛入來
    車道者，處新臺幣（下同）600元以上1,800元以下罰鍰，並
    記違規點數1點，道路交通管理處罰條例第4條第1項、第45
    條第3款、第63條第1項第1款均定有明文。
四、異議人駕駛車牌號碼4383-GJ號自用一般小客車，於上開時
    地因不依規定駛入來車道，經內政部警政署鐵路警察局第三
    警務段警員製單舉發，並經原處分機關裁處如前所述之裁罰
    等情，有內政部警政署鐵路警察局98年2月27日鐵警行字第U
    00000000號舉發違反道路交通管理事件通知單及原處分機關
    98年4月2日新監裁違字第裁73-U00000000號裁決書各1份附
    卷可稽，亦為異議人所不爭執，是異議人有不依規定駛入來
    車道之事實，應可認定。
五、至異議人辯稱違規地點屬前有平交道，後有省公路之十字路
    口，而此處平交道有火車經過時，距離省道路僅6臺車距離
    ，其係跟隨前車行進，在過了十字路口才知無法停車等語，
    惟按汽車駕駛人駕車在鐵路平交道，不遵守看守人員之指示
    ，或遮斷器開始放下，或警鈴已響、閃光號誌已顯示，不得
    強行闖越，道路交通管理處罰條例第54條第1款有明文規定
    。上開規定意旨在於使鐵路平交道保持淨空，以免來往人車
    或鐵路運輸之人員、乘客發生危險，故駕車經過平交道附近
    時，「行駛在前方（即相當接近平交道）之車輛」應判斷前
    方車輛流量大小、與平交道之距離等，以綜合衡量本身車速
    是否應降低，避免本身車輛因前方車輛回堵而發生不得不停
    在鐵路平交道上而動彈不得之危急狀況；反之，「行駛在後
    方（即距離平交道尚有數輛車距離）之車輛」若發現平交道
    前之車道距離前一個十字路口可以容納的車輛數有一定數輛
    之限制時，則應判斷前方的車輛是否會為避免發生不得不停
    在鐵路平交道上而動彈不得之危急狀況，及早停車於平交道
    前方，則「行駛在後方（即距離平交道尚有數輛車距離）之
    車輛」應待前方有足以容下己車之空間時再往前駛入平交道
    前之車道，否則屆時仍可能因前方沒有足以容下己車之空間
    即駛入平交道前之車道，而發生車身部分或全部仍停於十字
    路口處之危險狀態，就本件而言，異議人自陳上開平交道有
    火車經過時，距離省公路僅6臺車距離（參異議人之異議狀
    ），依上所述，異議人欲進入平交道前之車道前，應待前方
    有足以容下己車之空間時再往前駛入該車道，不得不顧前方
    距離而緊跟前車，然異議人疏於注意上開情況，在未能確定
    前方尚有足以容下己車之空間時即駛入平交道前之車道，造
    成火車通過時，前車停車於平交道前方，而異議人為平交道
    前之車道最後方之車輛，其車身部分或全部仍停於十字路口
    處之危險狀態，惟此結果既係異議人疏於注意前車狀況所造
    成，故異議人即使為避免車身部分或全部仍停於十字路口處
    之危險而將車駛入來車道，其駛入來車道之違規行為乃自身
    行為所造成之結果，自不得再以前情資為免罰之事由，是異
    議人此部分之主張，應無可採。
六、另異議人建議改善號誌等語，惟按交通標誌、標線、號誌之
    設置目的，在於提供車輛駕駛人及行人有關道路路況之警告
    、禁制、指示等資訊，以便利行旅及促進交通安全，有無設
    置之必要，如何設置，設置何種種標誌以及在何處設置，均
    屬主管機關職權內裁量之範圍，非人民可得任意請求（最高
    行政法院81年判字1797號行政判決意旨參照）。申言之，道
    路主管機關本得於法令授權範圍內，基於權責對於各項行政
    措施為具體裁量、規劃，以求達成道路充分利用、維持交通
    秩序、保障道路使用人往來便利與安全之行政目的，除有違
    背法令或明顯矛盾、錯誤，司法機關亦不得涉入行政權核心
    領域，民眾對於行政機關具體行政措施如有意見，自應循正
    當管道向行政機關陳情、反應，尚不得以民眾主觀認定是項
    行政措施不合理，作為恣意違規之免責事由。
七、綜上所述，原處分機關以異議人違反道路交通管理處罰條例
    第45條第3款、第63條第1項第1款（原處分漏載第1項第1款
    ）之規定，裁處異議人罰鍰900元，並記違規點數1點之處分
    ，於法核無不當，本件異議人之異議為無理由，應予駁回。
八、據上論結，應依道路交通管理處罰條例第87條第2項、道路
    交通案件處理辦法第19條，裁定如主文。
中    華    民    國    98    年    6     月    10    日
                    交通法庭  法  官 張家瑛
以上正本證明與原本無異。
如不服本裁定，應於收受送達後5日內向本院提出抗告狀。（應
附繕本）
                              書記官 李淑惠
中    華    民    國    98    年    6     月    11    日


司法院資訊處製作；財團法人民間司法改革基金會備份。
